【裁判字號】    98,抗,29
【裁判日期】    980211
【裁判案由】    清償債務強制執行
【裁判全文】
臺灣高等法院臺南分院民事裁定  98年度抗字第29號
抗  告  人  皓中資產管理有限公司
                        之1
法定代理人  甲○○
相  對  人  丙○○
            乙○○
上列抗告人因與相對人等間清償債務強制執行事件，對於中華民
國97年12月23日臺灣臺南地方法院所為裁定提起抗告，本院裁定
如下：
    主  文
抗告駁回。
抗告程序費用新台幣壹仟元由抗告人負擔。
    理  由
一、按「債權之讓與，非經讓與人或受讓人通知債務人，對於債
    務人不生效力。但法律另有規定者，不在此限。」，民法第
    297條第1項定有明文。又執行名義為確定判決者，除當事人
    外，對於訴訟繫屬後為當事人之繼受人亦有效力；此項規定
    ，於強制執行法第4條第1項第2款至第6款規定之執行名義，
    準用之，此觀同法第4條第1項、第4條之2第1項第1款前段、
    第2項規定自明。至於債權讓與之通知，為讓與人或受讓人
    向債務人通知債權讓與事實之行為，其性質為觀念通知，原
    得以言詞或文書為之，不需何等之方式，故讓與人與受讓人
    間成立債權讓與契約時，債權即移轉於受讓人，除法律另有
    規定外，如經讓與人或受讓人通知債務人，即生債權移轉之
    效力（最高法院28年上字第1284號、42年台上字第626號判
    例意旨參照）。換言之，債權讓與，仍須踐行通知行為，否
    則對於債務人不生效力。準此，執行名義成立後，債權人將
    債權讓與他人，仍須於債權人或受讓人將債權讓與之事實通
    知債務人後，受讓人始得謂為執行名義效力所及之繼受人，
    而得以自己名義聲請為強制執行。
二、聲請及抗告意旨略以：原債權人台北國鼎資產管理有限公司
    （下稱台北國鼎資產公司）於民國（下同）97年4月30日將
    伊對於相對人丙○○、乙○○之債權讓與抗告人，抗告人檢
    具債權人台北國鼎資產公司之債權憑證（台灣屏東地方法院
    95年度執字第18723號）及債權讓與證明書等執行名義，聲
    請原審法院為強制執行，並請求原審法院函查相對人丙○○
    、乙○○於台灣集中保管結算所股份有限公司之股票資料，
    並執行相對人丙○○於第三人處之薪資債權，如無執行實益
    ，則請求換發債權憑證，竟遭原法院以抗告人未補正債權讓
    與通知債務人（即相對人）之證明文件為由，駁回抗告人強
    制執行之聲請，自有未合，為此提起抗告，請求廢棄原裁定
    云云。
三、經查：
  (一)本件債權人台北國鼎資產公司對於相對人丙○○、乙○○之
    債權，業據原債權人台北國鼎資產公司於97年4月30日讓與
    抗告人，此有抗告人提出之台灣屏東地方法院95年度執字第
    18723號債權憑證、債權讓與證明書影本為證，固堪信真正
    。
  (二)按抗告人受讓原債權人台北國鼎資產公司對於相對人丙○○
    、乙○○2人之債權，雖不以得相對人之承諾為必要，參照首
    揭說明，仍非經原債權人台北國鼎資產公司或抗告人踐行通
    知行為，對於相對人仍不生效力。查抗告人向原審法院聲請
    就相對人進行強制執行程序，經原審法院限期命其補正，就
    債權讓與通知乙節提出證明（原審卷第53頁），惟抗告人逾
    期不為補正，參諸聲請及異議意旨所載（原審卷第54頁至第
    60頁），抗告人未就上開債權讓與情事通知相對人丙○○、
    乙○○2人，堪可認定。又執行債權人是否為執行名義效力
    所及之人，係強制執行程序開始事項，自應由執行法院加以
    審查。抗告人主張其受讓原債權人台北國鼎資產公司對於相
    對人丙○○、乙○○2人之系爭債權，既未經踐行通知債權
    讓與行為，對於相對人不生效力，尚難認抗告人為原執行名
    義效力所及之繼受人。
  (三)抗告意旨另辯稱「伊以受讓人身分對於相對人丙○○、乙○
    ○2人聲請強制執行行使債權，已足使渠等知悉債權讓與之
    事實、兼有通知相對人之效力。」云云。惟執行法院受理抗
    告人之強制執行聲請時，抗告人並非原執行名義效力所及之
    繼受人，亦非適法之執行債權人，執行法院本不得開始執行
    行為。茲抗告人聲請原審法院就相對人丙○○、乙○○2人
    之財產進行強制執行程序，於法無據，不應准許。原審以抗
    告人並非適法之執行債權人，裁定駁回其強制執行之聲請，
    於法尚無不合。
四、綜上所述，抗告人雖已受讓原債權人台北國鼎資產公司對於
    相對人丙○○、乙○○2人之債權，惟未依法踐行通知債務
    人，對於相對人不生債權讓與之效力，抗告人既非原執行名
    義之繼受人，其聲請對相對人丙○○、乙○○2人為強制執
    行，不應准許，原裁定駁回抗告人之強制執行之聲請，於法
    洵無違誤，抗告意旨猶執陳詞指摘原裁定不當，求為廢棄，
    並無理由，應予駁回。
結論：本件抗告為無理由，依民事訴訟法第四百九十五條之一第
一項、第四百四十九條第一項、第九十五條、第七十八條，裁定
如主文。
中    華    民    國    98    年    2     月    11    日
                  民事第三庭    審判長法  官  陳光秀
                                      法  官  莊俊華
                                      法  官  曾平杉
上為正本係照原本作成。
如不服本裁定，僅得於收受本裁定正本送達後10日內以適用法規
顯有錯誤為理由，向本院提出再抗告狀（須附繕本）依法應繳納
抗告費新台幣1千元，並委任律師為訴訟代理人始可再抗告。
中    華    民    國    98    年    2     月    12    日
                                      書記官  葉秀珍
【附記】
民事訴訟法第495條之1第2項準用同法第466條之1第1、2項規定
：
(1)對於第二審判決上訴，上訴人應委任律師為訴訟代理人。但上
  訴人或其法定代理人具有律師資格者，不在此限。
(2)上訴人之配偶、三親等內之血親、二親等內之姻親，或上訴人
  為法人、中央或地方機關時，其所屬專任人員具有律師資格並
  經法院認為適當者，亦得為第三審訴訟代理人。
民事訴訟法第466條之2：
  上訴人無資力委任訴訟代理人者，得依訴訟救助之規定，聲請
  第三審法院為之選任律師為其訴訟代理人。


司法院資訊處製作；財團法人民間司法改革基金會備份。
